【裁判字號】    99,交聲,252
【裁判日期】    990824
【裁判案由】    違反道路交通管理處罰條例聲明異議
【裁判全文】
臺灣基隆地方法院交通事件裁定         99年度交聲字第252號
移送機關即
原處分機關  交通部公路總局臺北區監理所基隆監理站
聲明異議人
即受處分人  甲○○
上列受處分人因違反道路交通管理處罰條例案件，對於交通部公
路總局臺北區監理所基隆監理站中華民國98年5 月7 日所為之處
分( 原處分案號：基監字第裁42-C00000000號) ，聲明異議，本
院裁定如下：
    主  文
異議駁回。
    理  由
一、原處分意旨略以：異議人即受處分人（下稱異議人）甲○○
    於民國（下同）97年4 月10日22時5 分許，駕駛所有車號93
    50-JS 自用一般小客車由金山往基隆方向行駛，行經台北縣
    萬里鄉（臺二線）萬里加油站前時，因「駕車行經有燈光號
    誌管制之交岔路口闖紅燈」，經臺北縣政府警察局金山分局
    （下稱舉發單位）執勤員警葉俊國當場攔停，以異議人有違
    反道路交通管理處罰條例第53條第1 項規定之行為，當場掣
    單舉發（臺北縣政府警察局97年4 月10日北縣警交字第C000
    00000 號），惟異議人當場表示「拒絕簽收」，經該員警告
    知其應到案日期（97年5 月10日）及處所，並於同年月11日
    另寄「通知聯」至異議人之住所地，惟遭「逾期未領」退回
    。又因異議人未依規定期限至原處分機關陳述意見或聽候裁
    決，交通部公路總局臺北區監理所基隆監理站（下稱原處分
    機關）乃依前揭道路交通管理處罰條例第53條第1 項及第63
    條第1 項第3 款規定，於98年5 月7 日以基監字第裁42-C00
    000000號裁決書，裁處異議人罰鍰新臺幣（下同）5,400 元
    ，並記違規點數3 點，該裁決書並於同年月12日依法送達。
    俟異議人收受該裁決書後，於99年6 月1 日向原處分機關提
    起申訴，經原處分機關函請舉發單位調查結果（以99年6 月
    18日北縣警金交裁字第0990011905號函函復) ，仍認異議人
    有上開違規行為，惟異議人仍表不服，於99年7 月23日具狀
    聲明異議等語。
二、異議意旨略以：異議人以為(1)逕行舉發當時，雖遭警察攔下
    ，並告知異議人有闖紅燈之違規行為，惟異議人並沒有看到
    紅燈，並與之力爭，且拒絕簽名；(2)又警察逕行舉發地點離
    紅綠燈號誌約120 公尺遠，依據目視者的視力、視野、距離
    、光線等問題，且並無拍照錄影等佐證；(3)異議人前往被攔
    下地點實地觀察拍照紅綠燈號誌變化情形，發覺由綠轉黃到
    變為紅燈約為3 秒（用計時器測量），故從看到綠燈瞬間，
    由黃變為紅燈只有3 秒，車行進時慢慢開未超過燈號的間距
    時，就會被誤判闖紅燈；(4)警察距離紅綠燈號誌約120 公尺
    遠，根本看不到本行駛車道的紅綠燈號誌燈光，而看到的是
    本車道紅綠燈號誌的背影橫杆。承上所述，行政官署對於人
    民所處罰，必須確實證明其違罰之事實。倘不能確實證明違
    法事實之存在，其處罰即不能認為合法，又異議人從未接到
    任何通知書，辦理機車駕照遺失補發申請時才得知此違規事
    實云云。
三、按「受處分人不服道路交通管理處罰條例第8 條所定主管機
    關所為之處罰者，得於接到裁決書之翌日起20日內，向管轄
    地方法院聲明異議」、「聲明異議應以司法狀紙敘述異議理
    由，提出於原處分機關為之」，道路交通管理處罰條例第87
    條第1 項、道路交通案件處理辦法第13條分別定有明文；次
    按「受處分人，不服第八條主管機關所為之處罰，得於接到
    裁決書之翌日起20日內，向管轄地方法院聲明異議」、「依
    道路交通管理處罰條例第87條規定向管轄法院聲明異議之期
    間，自裁決送達之翌日起算，並得依法扣除在途期間」，道
    路交通管理處罰條例第87條、道路交通案件處理辦法第12條
    亦有明文。末按「交通法庭認聲明異議不合法律上之程式，
    且無從補正者，應以裁定駁回之」，道路交通案件處理辦法
    第18條前段亦定有明文。
四、經查：
  (一)按處理違反道路交通管理事件，有關文書送達之程序，依行
    政程序法之規定，此據違反道路交通管理事件統一裁罰基準
    及處理細則第5 條定有明文。而送達，於應受送達人之住居
    所、事務所或營業所為之；於應送達處所不獲會晤應受送達
    人時，得將文書付與有辨別事理能力之同居人、受僱人或應
    送達處所之接收郵件人員；送達，不能依前2 條規定為之者
    ，得將文書寄存送達地之地方自治或警察機關，並作送達通
    知書兩份，一份黏貼於應受送達人住居所、事務所、營業所
    或其就業處所門首，另一份交由鄰居轉交或置於該送達處所
    信箱或其他適當位置，以為送達；前項情形，由郵政機關為
    送達者，得將文書寄存於送達地之郵政機關，行政程序法第
    72條第1 項前段、第73條第1 項、第74條第1 項、第2 項分
    別定有明文。另按行政機關依行政程序法而為文書之送達，
    專依該法律之規定，且該法並無準用民事訴訟法關於寄存送
    達自寄存之日起10日生效之規定，是文書合法寄存送達後，
    當自寄存之日起即時生送達效力，且上開規定與憲法第16條
    保障人民訴訟權並無違背，亦經司法院大法官會議釋字第
    667 號解釋在案。查本件原處分機關於98年5 月7 日所為之
    基監字第裁42-C00000000號違反道路交通管理事件裁決書，
    業於同年月12日寄送至異議人原設於「基隆市○○區○○里
    ○○街14之2 號」之戶籍地，惟因未獲會晤本人，亦無受領
    之同居人，遂將應送達之文件寄存於基隆（17）郵局，有該
    日送達證書1 紙附卷可稽，復經本院查詢異議人相關戶籍資
    料變更紀錄結果，異議人現戶籍住所地「基隆市○○區○○
    里○ 鄰○○路99之4 號」係於99年4 月29日始遷入而為變更
    登記，該日前均仍設籍於「基隆市○○區○○里○○街14之
    2 號」，足認上開裁決書於98年5 月12日即對異議人發生合
    法送達之效力，是異議人空言辯稱從未接到該通知單云云，
    核應係事後卸責之詞，不足採信。
  (二)揆諸上開說明，異議人如對上開裁決書有所不服，其合法提
    出異議期間自應從送達之翌日即98年5 月13日起算，並依法
    院訴訟當事人在途期間標準第2 條之規定計算在途期間（因
    異議人居住基隆市無庸加計在途期間），故其合法提出異議
    期間應自98年5 月13日起算至98年6 月1 日止。從而，異議
    人遲至99年6 月1 日始向原處分機關提起申訴，於99年7 月
    23將異議狀送達原處分機關，顯已逾期，此有原處分機關交
    通違規陳述單上之陳述日期及聲明異議狀上蓋有原處分機關
    收狀日期章在卷可稽，則異議人之聲明異議顯不合法律上程
    式，且無從補正，核諸前揭說明，應將異議人之異議駁回。
五、據上論斷，應依道路交通管理處罰條例第87條第2 項、道路
    交通案件處理辦法第18條前段，裁定如主文。
中    華    民    國    99    年    8     月    24    日
                  交通法庭法  官  黃永定
以上正本證明與原本無異。
對於本件裁定如有不服，應於收受送達後5 日內，向本院提出抗
告書狀，敘述抗告之理由，抗告於臺灣高等法院。
中    華    民    國    99    年    8     月    24    日
                          書記官  劉珍珍

司法院資訊處製作；財團法人民間司法改革基金會備份。
